臺灣臺中地方法院民事判決　94年度訴字第314號
　　原　　　告　富味鄉食品股份有限公司
　　法定代理人　乙○○
　　訴訟代理人　丙○○
　　被　　　告　戊○○
　　　　　　　　黃林鳶
　　　　　　　　甲○○
上列當事人間請求損害賠償事件，本院於民國94年10月18日言詞
辯論終結，判決如下：
    主    文
被告戊○○應給付原告新臺幣壹佰壹拾參萬參仟玖佰玖拾貳元，
及自民國94年3月1日起至清償日止，按週年利率5%計算之利息。
被告黃林鳶於原告就被告戊○○之財產強制執行無效果時，應給
付原告新臺幣伍拾柒萬肆仟零貳拾陸元，及自民國94年3月1日起
至清償日止，按週年利率5%計算之利息。
原告其餘之訴駁回。
訴訟費用由被告戊○○負擔70%，餘由被告黃林鳶負擔。
本判決關於被告戊○○敗訴部分，得為假執行。
本判決關於被告黃林鳶敗訴部分，於原告以新台幣壹拾玖萬壹仟
元為被告黃林鳶供擔保後，得為假執行；但被告黃林鳶如以新台
幣伍拾柒萬肆仟零貳拾陸元，為原告預供擔保後，得免為假執行
。
原告其餘假執行之聲請駁回。
    事實及理由
壹、原告主張：一、被告戊○○自民國（下同）78年4月10日起
    至92年5月31日止受僱於原告，於台中營業所擔任業務會計
    兼倉管人員，負責進出貨及帳務沖銷等工作。被告戊○○並
    邀同被告甲○○、黃林鳶為連帶保證人，承諾被告戊○○在
    職期間，如因違反辦事規則，或侵占財物、貨款、失職、疏
    失、疏忽或其他不法行為，致使原告蒙受財物損失時，願負
    連帶責任。二、詎被告戊○○於92年間，侵占挪用原告所有
    之貨款合計新台幣（下同）2,128,368元；其另於92年5月間
    ，發現原告公司短缺價值5,624元之貨物，為求帳務一致而
    製作不實之出貨單，作為次月沖銷帳目之用，因而使原告受
    有前開損害。被告戊○○並因前開行為而經本院92年度訴字
    第2783號刑事判決判處有期徒刑2年5月。三、原告曾向訴外
    人富邦產物保險股份有限公司（以下簡稱為富邦公司）投保
    員工誠實保證保險，因而獲理賠100萬元，故被告仍應連帶
    賠償原告1,133,992元。爰依侵權行為與系爭契約之法律關
    係，請求被告連帶給付前開金額及其法定利息等語。並聲明
    ：（一）被告應連帶給付原告1,133,992元，及自94年3月1
    日起至清償日止，按週年利率5%計算之利息。（二）訴訟費
    用由被告連帶負擔。（三）願供擔保，請准宣告假執行。
貳、被告方面
一、被告戊○○：對於原告所主張前開侵權行為之事實不爭執，
    並願意給付原告前開請求之金額，亦即對於原告之前開請求
    （即訴訟標的）逕為認諾。
二、被告甲○○、黃林鳶則以：一、其等並未與原告簽訂系爭保
    證書，該保證書中關於「甲○○」、「黃林鳶」之簽名與印
    文均非被告所為，亦非被告授權或同意他人所為，被告甲○
    ○、黃林鳶自無須負責。原告就此部分之事實，應負舉證之
    責任。二、況本件保證亦無對保，被告自無須負責。三、縱
    認本件人事保證契約係有效存在於兩造間，然系爭人事保證
    契約簽訂日期為88年2月26日，未定有期限，依民法規定其
    期限以3年為限，故該人事保證契約已於91年2月25日期間屆
    滿而消滅，被告戊○○自92年起之前開系爭不法行為，既係
    前開人事保證契約期間屆滿消滅後所發生，被告甲○○、黃
    林鳶亦無庸負責等語，資為抗辯。並聲明：（一）原告之訴
    駁回。（二）訴訟費用由原告負擔。（三）如受不利之判決
    ，請准供擔保免為假執行。
參、得心證之理由
一、按因故意或過失，不法侵害他人之權利者，負損害賠償責任
    ；應負損害賠償責任者，除法律另有規定或契約另有訂定外
    ，應回復他方損害發生前之原狀，民法第184條第1項前段、
    第213條第1項亦分別定有明文。次按給付無確定期限者，依
    民法第229條第2項之規定，債務人於債權人得請求給付時，
    經其催告而未為給付，自受催告時起，負遲延責任；其經債
    權人起訴而送達訴狀者，與催告有同一效力。而遲延之債務
    ，以支付金錢為標的者，債權人得請求依法定利率計算之遲
    延利息；應負利息之債務，其利率未經約定，亦無法律可據
    者，週年利率為5%，亦為民法第233條第1項、第203條所明
    定。第按當事人於言詞辯論時為訴訟標的之捨棄或認諾者，
    應本於其捨棄或認諾為該當事人敗訴之判決，民事訴訟法第
    384條定有明文。查侵權行為之損害賠償請求權於行為時即
    已發生，但其給付無確定期限，且被告戊○○就原告前開請
    求於言詞辯論期日表明願意如數給付，則被告戊○○顯已就
    系爭訴訟標的為認諾，依前開說明，本院自應為被告戊○○
    敗訴之判決。從而，原告依侵權行為之法律關係，請求被告
    戊○○給付1,133,992元，及自94年3月1日起至清償日止，
    按週年利率5%計算之利息，為有理由，應予准許。
二、復按稱人事保證者，謂當事人約定，一方於他方之受僱人將
    來因職務上之行為而應對他方為損害賠償時，由其代負賠償
    責任之契約；人事保證之保證人，以僱用人不能依他項方法
    受賠償者為限，負其責任，民法第756條之1、第756條之2第
    1項分別定有明文。再按人事保證約定之期間，不得逾3年，
    逾3年者，縮短為3年。人事保證未定期間者，自成立之日起
    有效期間為3年。上開規定於民法債編修正施行前成立之人
    事保證，亦適用之。88年4月21日修正公布，89年5月5日施
    行之民法第756條之3第1項、第3項及民法債編施行法第35條
    固分別定有明文。惟於民法債編修正施行前成立之人事保證
    ，其約定之保證期間逾3年或未定期間者，當事人依原來法
    律之規定，正當信賴其約定為有效而生之利益，應予以適當
    之保障；在修正施行前如已有保證人應負保證責任之事由發
    生，保證人之賠償責任即告確定，不能因上開修正規定之施
    行，而使其溯及的歸於消滅。是民法債編修正施行前成立之
    人事保證，應解為定有期間而於修正施行後殘餘期間未逾3
    年者，依其約定，逾3年者，縮短為3年；至未定期間者，則
    自修正施行之日起，其有效期間為3年，始符信賴保護原則
    ，並維法秩序之安定（最高法院93年度台上字第6號判決參
    照）。又前開民法第756條之2第1項，係屬強制規定，違反
    者，其約定無效（民法第72條參照）；若預先拋棄，亦無效
    （同法第756條之9準用第739條之1參照）。同理，其僱用人
    與保證人約定為連帶保證者，於連帶責任之部分為無效；亦
    即於人事保證應無成立連帶保證之餘地（人事保證得以連帶
    保證形態為之，係民法第756條之2第1項修正前之見解，目
    前應無適用餘地），但仍應負一般保證人之責任。查：
（一）系爭保證書記載簽訂日期為88年2月26日，並約定被告戊
      ○○在職期間，如因違反辦事規則，或侵占財物、貨款、
      失職、疏失、疏忽或其他不法行為，致使原告蒙受財物損
      失時，被告丁○○願負連帶賠償責任，又被告戊○○係於
      92年間為前開侵權行為，為兩造所不爭，且前開保證未定
      期間，並有前開保證書在卷可證，則本件原告所主張被告
      戊○○前開職務上之侵占行為與不法行為，應對其負侵權
      行為之損害賠償責任，並應由被告黃林鳶連帶賠償，則原
      告與被告黃林鳶所訂立之系爭契約，應係人事保證契約無
      疑，且依前開說明，應自89年5月5日起，其有效期間為3
      年，即至92年5月5日止，被告黃林鳶即無庸負前開保證責
      任。次查原告主張被告戊○○於92年4月18日侵占66,000
      元，92年3月31日侵占50,000元，92年5月1日侵占18,000
      元，92年4月24日侵占50,000元，92年4月29日侵占84,150
      元，92年4月1日侵占131,453元，92年3月31日侵占50,000
      元，92年4月30日侵占42,430元，92年3月28日侵占127,00
      0元，92年3月5日侵占229,163元，92年4月30日侵占58,01
      0元，92年4月30日侵占35,100元，92年4月1日侵占69,700
      元，92年3月31日侵占78,000元，92年3月31日侵占39,000
      元，92年5月1日侵占100,000元，92年5月1日侵占108,020
      元，92年4月18日侵占100,000元，92年4月29日侵占44,00
      0元，92年4月30日侵占26,000元，92年4月30日侵占68,00
      0元，其餘金額或超過前開保證有效期間3年，或無法證明
      係於92年5月5日前之保證範圍，則被告黃林鳶應就被告戊
      ○○前開於92年5月5日前所侵占之金額合計1,574,026元
      負人事保證責任。然原告曾向富邦公司投保員工誠實保證
      保險，因被告戊○○前開行為而獲理賠100萬元，亦為兩
      造所不爭，則依前開民法第756條之2第1項之立法理由，
      可知該100萬元係僱用人即本件原告能依他項方法受償者
      ，自應予扣除，扣除後，被告黃林鳶於574,026元範圍內
      ，仍應負系爭人事保證責任。從而，被告黃林鳶應於原告
      就被告戊○○之財產強制執行無效果時，應給付原告前開
      金額及其法定利息，應可認定。
（二）被告黃林鳶雖抗辯其並未與原告簽訂系爭保證書，該保證
      書中關於「黃林鳶」之簽名與印文非其所為，亦非其授權
      或同意他人所為；況本件保證亦無對保，其自無須負責云
      云。然：
  １、證人己○○結證稱系爭保證書中「黃林鳶（誤載為鴦）」
      簽名系被告黃林鳶自己簽名，印章則是被告黃林鳶交其代
      蓋等語（見本院94年3月22日言詞辯論筆錄），則被告黃林
　　　鳶抗辯其並未與原告簽訂系爭保證書，自不可採。
  ２、再按對保與否，並非保證契約之成立要件，保證人自不得
　　　以未對保為免負保證責任之論據（最高法院46年度台上字
      第163號判例參照）。則被告黃林鳶抗辯本件保證並無對
      保，其毋庸負清償責任云云，亦不足取。
三、又按請求履行債務之訴，除被告自認原告所主張債權發生原
    因之事實外，應先由原告就其主張此項事實，負舉證之責任
    ，必須證明其為真實後，被告於其抗辯事實，始應負證明之
    責任，此為舉證責任分擔之原則（最高法院43年度台上字第
    377號判例）。而私文書之真正，如他造當事人有爭執者，
    則舉證人應負證其真正之責（最高法院47年度台上字第178
    4號判例參照）。查被告甲○○否認系爭保證書之真正，並
    否認其曾與原告簽訂系爭保證書之事實，且原告復未舉證證
    明被告甲○○同意簽訂系爭人事保證契約，則依前開說明，
    原告請求被告甲○○為系爭給付，自屬無據。
五、綜上所述，原告本於侵權行為損害賠償請求權及人事保證之
    法律關係，請求被告戊○○給付1,133, 992元，及自94年3
    月1日起至清償日止，按週年利率5%計算之利息；及被告黃
    林鳶於原告就被告戊○○之財產強制執行無效果時，應給付
    原告574,026元，及自94年3月1日起至清償日止，按週年利
    率5%計算之利息，為有理由，應予准許；至超過部分之其餘
    請求，則均無理由，應予駁回。
六、本於被告認諾之判決，法院應依職權宣告假執行，民事訴訟
    法第389條第1項第1款，亦有明文。查本件係依被告戊○○
    之認諾而為原告勝訴之判決，則依前開規定，本院自應就本
    件判決關於被告戊○○敗訴部分，依職權宣告假執行。至關
    於被告黃林鳶敗訴部分，原告與被告黃林鳶均陳明願供擔保
    ，聲請准予宣告假執行及免為假執行之宣告，經核無不符，
    爰均酌定相當之擔保金額准許併宣告之。至原告敗訴部分，
    其假執行之聲請，亦失所附麗，應予駁回，併此敘明。
七、本件事證已臻明確，兩造所為之其他主張，陳述並所提之證
    據，經審酌後，認均與本件之結論無礙，不再一一論述，併
    予敘明。
肆、訴訟費用負擔之依據：民事訴訟法第79條、第85條第1項但
    書。
中　　華　　民　　國　　94　　年　　10　　月　　28　　日
                  民事第三庭    法  官  陳卿和
正本係照原本作成。
如對本判決上訴，須於判決送達後20日內向本院提出上訴狀。
中　　華　　民　　國　　94　　年　　10　　月　　28　　日
                                書記官  紀俊源
